【裁判字號】    97,訴,731
【裁判日期】    970909
【裁判案由】    違反稅捐稽徵法
【裁判全文】
臺灣臺北地方法院刑事判決              97年度訴字第731 號
公  訴  人  臺灣臺北地方法院檢察署檢察官
被      告  丙○○
選任辯護人  莊柏林律師
上列被告因違反稅捐稽徵法案件，經檢察官提起公訴（97年度偵
字第5362號），本院判決如下：
    主  文
丙○○無罪。
    理  由
一、公訴意旨略以：被告丙○○係納稅義務人優褅股份有限公司
    （下稱優褅公司，址設臺北市中山區○○○路○ 段96號13樓
    ）之負責人，與告訴人戊○○（原名曾瓊儀）為兄妹。緣告
    訴人戊○○曾於民國90年至93年擔任優褅公司董事，惟並未
    支領任何薪資、董事酬勞或股東分紅，詎被告丙○○明知告
    訴人戊○○於93年7 月董事任期屆滿後，不願再擔任董事，
    竟未撤銷戊○○之董事登記，復未經告訴人戊○○之同意，
    持其身分證影本等資料，據以製作優褅公司93年度各類所得
    扣繳暨免扣繳憑單，虛偽記載告訴人戊○○在該公司領取新
    臺幣（下同）142萬8771 元薪資之不實事項，並將該薪資列
    為勞務成本，據以製作營利事業所得稅結算申報書，持之向
    財政部臺北市國稅局申報優褅公司93年度營利事業所得稅，
    藉以逃漏稅捐，足生損害於告訴人戊○○及稅捐機關對於稅
    捐稽徵之正確性，因認被告丙○○涉犯刑法第216條、第215
    條之行使業務登載不實文書罪嫌及稅捐稽徵法第47條、第41
    條之公司負責人以不正方法逃漏稅捐罪嫌。
二、按犯罪事實應依證據認定之，無證據不得認定犯罪事實，又
    不能證明被告犯罪者，應諭知無罪之判決，刑事訴訟法第15
    4條第2項、第301條第1項分別定有明文。次按事實之認定，
    應憑證據，如未能發現相當證據，或證據不足以證明，自不
    能以推測或擬制之方法，為裁判基礎。又認定犯罪事實，所
    憑之證據，雖不以直接證據為限，間接證據亦包括在內，然
    無論直接或間接證據，其為訴訟上之證明，須於通常一般之
    人均不致於有所懷疑，而得確信其為真實之程度者，始得據
    之為有罪之認定，倘其證明尚未達到此一程度，而有合理性
    懷疑之存在時，無從使事實審法院得有罪之確信時，即應由
    法院為諭知被告無罪之判決，亦有最高法院40年台上字第86
    號判例意旨、76年台上字第4986號判例意旨可資參照。復按
    ，刑法第215 條處罰業務登載不實文書罪之主旨，以不實內
    容登載於業務文書，而稅捐稽徵法第47條、第41條之公司負
    責人以不正方法逃漏稅捐罪之處罰主旨，乃須公司納稅義務
    人出於虛構等不正方法逃漏稅捐，始該當之。
三、公訴人認被告丙○○涉犯上開罪嫌，無非以被告丙○○之自
    白、告訴人戊○○之指訴、證人己○○之證述，此外，復有
    財政部臺灣省北區曾瓊儀93年度綜合所得稅各類所得資料清
    單、財政部臺北市國稅局96年10月29日函及所附薪資明細在
    卷可憑，為其主要論據。
四、訊據被告丙○○堅決否認有何違反稅捐稽徵法及行使業務登
    載不實文書之犯行，辯稱：伊一直以來都將董事酬勞交給告
    訴人戊○○之母親己○○保管，因為告訴人戊○○沒有固定
    職業，告訴人戊○○在家裡生活都是父母給她錢用，所以伊
    是將公司應給付告訴人戊○○之薪酬交給其母親己○○；告
    訴人戊○○是到95年3月8日才通知不願擔任優褅公司董事，
    在這之前都是董事，既然是董事我們發給薪資乃理所當然，
    而董事酬勞在會計上的名稱編列即為薪資等語。
五、經查：
  (一)告訴人戊○○自90年間起至93年7 月底止期間，確有擔任優
    褅公司董事之職，其雖有向母親己○○表明不願擔任優褅公
    司董事，但並未向被告為前開不願擔任之意思表示，直至95
    年3月8日，告訴人戊○○始寄發存證信函至優褅公司表明不
    願擔任董事之意思表示等情，除已據告訴人戊○○於本院審
    理時證稱明確外，復有臺灣臺北地方法院檢察署96年度他字
    第10648 號卷（以下簡稱他卷）第40頁曾瓊儀郵局存證信函
    、臺北市商業管理處95年3月16日函暨相關資料、經濟部95
    年3月10日函暨相關資料、臺北市政府95年4月26日函暨相關
    資料、臺北市商業管理處95年4 月27日函暨相關資料、經濟
    部95年4 月18日函暨股份有限公司變更登記表、臺北市政府
    95年4 月26日函暨股份有限公司變更登記表（見臺灣臺北地
    方法院97年度訴字第731 號卷二，以下簡稱本院卷二，23至
    56頁）、優褅公司變更登記申請書及股東臨時會決議錄、董
    事會議事錄、股東名冊、董事（監察人）願任同意書、中華
    民國國民身分證影本、93年4 月19日優褅股份有限公司董事
    會出席簽到冊在卷可稽（見本院卷二，第4至8頁、第10頁、
    第13頁、第19頁）。
  (二)按董事任期屆滿而不及改選時，延長其執行職務至改選董事
    就任時為止。但主管機關得依職權限期令公司改選；屆期仍
    不改選者，自限期屆滿時，當然解任，公司法第195條第2項
    定有明文。亦即董事任期屆滿，如未及改選，該董事尚得執
    行職務至改選新董事就任或主管機關依職權限期令公司改選
    之限期屆滿時。易言之，董事任期，將延長至改選新董事就
    職時，或主管機關依職權限期令公司改選之限期屆滿時為止
    。查，告訴人戊○○之董事任期，直至95年3月8日寄發存證
    信函予優褅公司表示不願擔任優褅公司之董事，均未改選，
    且優褅公司雖未於93年7 月底以後即時改選董事，主管機關
    亦未限期令優褅公司改選董事，有優褅公司之登記案卷全部
    卷宗壹本在卷可稽，足見告訴人戊○○之董事身分，直至前
    開95年3月8日之存證信函到達優褅公司前均未喪失，亦即告
    訴人戊○○以前開存證信函向優褅公司提出不願擔任董事之
    意思表示，始失其董事身分。
  (三)優褅公司於92年1 月間起至93年底止，有發放告訴人戊○○
    擔任董事之酬勞，並由被告即告訴人哥哥丙○○陸續領取，
    交付於與告訴人戊○○同財共居母親己○○之事實，業經證
    人甲○○於本院97年6 月10日審理時證述：我是優褅公司會
    計，優褅公司於93年度對告訴人戊○○發放薪資每個月115,
    000 元，合計1,428,771 元，前開薪資乃係在辦公室由我以
    現金交給被告，我有打電話問臺北市國稅局查關於發放董事
    酬勞，所以才會列扣繳憑單，這個董事酬勞應該歸類在薪資
    所得項目內，且優褅公司股東臨時會決議自92年1 月開始發
    放董事酬勞，92年間告訴人戊○○董事薪資，每月3 萬元，
    董事酬勞自94年起就沒有再發放了等語（見本院卷一第41頁
    背面至44頁），及有告訴人戊○○母親即證人己○○於本院
    97年6 月10日審理時證述：我有受領被告丙○○優褅公司交
    給要我欲轉交給告訴人戊○○的薪資所得，我有告知告訴人
    即女兒戊○○說，這些錢是優褅公司的董事薪資，我幫她保
    管，丙○○拿的薪資我都有代收，我有跟她說，她哥哥給她
    薪資是以後作為她的保障，我有要求被告即丙○○要給告訴
    人戊○○的錢，要以現金給我，不要拿給曾告訴人薹泯本人
    ，差不多每次拿五、六十萬元我，但我算了以後，在我這邊
    的錢大約有2 百萬元以上等語（見本院卷一，第38頁背面至
    41頁）。告訴人父親即證人乙○○於本院97年6 月10日審理
    時證述：被告丙○○有拿錢給我太太己○○，在台南市○○○路○段399巷20弄46號，被告丙○○有說這個錢是告訴人戊○○的錢等語（見本院卷一第48頁）。告訴人弟弟即證人丁○○於本院97年6 月10日審理時證述：我有看過被告即我哥
    哥丙○○將告訴人戊○○在優褅公司董事薪資交給我媽媽己○○，在台南市○○○路○段399巷20弄46號等語（見本院卷
    一第45頁至46頁），並有優褅限公司93年股東臨時會錄、93
    年度董事酬勞簽收單13張、優褅股份有限公司92年股東股東
    臨時會錄、92年度董事酬勞12張、上海商業儲蓄銀行信義分
    行97年7月3日函及其檢附優褅限公司92年1月1日起93年12月
    31日止之交易往來明細在卷可徵。
  (四)被告與告訴人戊○○乃係兄妹關係，而告訴人戊○○迄今仍
    未婚，告訴人戊○○之兄長即被告及其母親即證人己○○為
    擔心告訴人戊○○之未來，而將應給付予告訴人戊○○之董
    事酬勞，由被告交由告訴人戊○○母親即證人己○○代為受
    領保管，衡情尚難謂被告未給付告訴人戊○○前開酬勞。再
    者，證人己○○現為71歲餘，有其年籍資料在卷可佐，且自
    93年間發生本件起至迄今97年間止，已有4 年許之久，對於
    71歲餘年紀之老年人記憶稍些有忘記或不清楚之記憶模楜、
    前後不一情事，實乃人之常情；此外，證人己○○證述：被
    告每次都是拿五、六十萬元等語，亦僅係被告與證人己○○
    內部處理金錢方式及約定，尚不能據此即謂證人己○○之證
    述不合常理，而全盤否定其證述之憑信性。是以，優褅公司
    對於告訴人戊○○於93年間擔任董事之薪資共計142萬877 1
    元薪資，確已透過被告轉交予告訴人戊○○母親己○○，顯
    然優褅公司就告訴人戊○○所製作之93年度各類所得扣繳暨
    免扣繳憑單，其上記載之告訴人戊○○在該公司領取142 萬
    8771元薪資，並據以製作營利事業所得稅結算申報書，並無
    不實。本件經核自與刑法第216條、第215條之行使業務登載
    不實文書罪嫌及稅捐稽徵法第47條、第41條之公司負責人以
    不正方法逃漏稅捐罪之構成要件有間。
六、綜上，公訴人所提出之證據並無法證明被告有何刑法第216
    條、第215 條之行使業務登載不實文書之犯行，及稅捐稽徵
    法第47條、第41條之公司負責人以不正方法逃漏稅捐之犯行
    。此外，本件其他卷證亦無法足資認定被告確有前開犯行，
    揆諸上揭規定及說明，自應為被告無罪判決之諭知。
據上論結，應依刑事訴訟法第301條第1項前段，判決如主文。
本案經檢察官王育珍到庭執行職務。
中    華    民    國    97    年    9   月      9     日
                  刑事第十六庭審判長法  官  蔡守訓
                                    法  官  徐千惠
                                    法  官  施添寶
以上正本證明與原本無異。
如不服本判決應於收受本判決後10日內向本院提出上訴書狀，並
應敘述具體理由，如未敘述上訴理由者，應於上訴期間屆滿後20
日內補提理由書狀於本院（均須按他造當事人之人數附繕本）「
切勿逕送上級法院」。告訴人或被害人如對於本判決不服者，應
具備理由請求檢察官上訴，其上訴期間之計算係以檢察官收受判
決正本之日期為準。
                                    書記官  陳弘文
中    華    民    國    97    年    9   月      9     日


司法院資訊處製作；財團法人民間司法改革基金會備份。
